最　高　行　政　法　院　判　決　　　　　　　　　　九十一年度判字第四四六號
　　原　　　告　中國電視事業股份有限公司
　　代　表　人　甲○○
　　被　　　告　行政院新聞局
　　代　表　人　葉國興
右當事人間因廣播電視法事件，原告不服行政院中華民國八十九年三月二十三日台八
十九訴字第○八三七○號再訴願決定，提起行政訴訟。本院判決如左：
　　主  文
原告之訴駁回。
訴訟費用由原告負擔。
　　事  實
緣原告於八十八年四月十七日以「新聞快報」及「跑馬燈字幕帶」方式播出「被遣送
出境！格格淚灑台北」新聞預告訊息及字幕，被告以該則新聞內容實為其綜藝節目「
整人」單元設計作弄大陸藝人趙薇等人之錄影過程，經查證趙薇等人並無被遣送出境
之事實，原告以此淆亂視聽，有違行為時廣播電視法第二十一條第六款規定，乃依同
法第四十三條第一項第二款規定，以八十八年六月三日（88）建廣三字第○八六八七
號函處原告罰鍰十萬元（折合新台幣三十萬元）。原告不服，提起訴願、再訴願，遞
遭決定駁回，遂提起本件行政訴訟。茲摘兩造訴辯意旨於次：
原告起訴意旨略謂：一、查以「跑馬燈字幕帶」及「新聞重點」方式為新聞預告，非
但係原告對新聞報導內容之提示摘要，且為各家有線、無線電視台「每日」採行之新
聞提要方式，其主要目的在於提醒觀眾觀看新聞詳情。原告於八十八年四月十七日播
出之綜藝節目「整人」單元中，為讓大陸藝人趙薇等一行人於臨行前留下深刻印象，
並添趣味性及戲劇性，特別設計以開玩笑方式遣返趙薇小姐等一行人，俟趙薇小姐信
以為真，淚灑攝影棚時，『當場』即刻揭露開玩笑之實，表明政府官員實係原告公司
之臨時演員，遣返一事係為以增加節目的真實性及戲劇性之即興表演，趙薇小姐登時
即破涕而笑。上開綜藝節目整人單元及新聞報導均完整播出設計玩笑之「始末」，並
說明原委，絕無愚弄觀眾、混淆視聽情事。二、次查，原告八十七年四月十七日跑馬
燈字幕帶播放：「遣返趙薇！格格淚灑臺北」，以新聞重點方式播出之預告訊息原文
係：「遣返小燕子，格格淚灑攝影棚。」其意旨在摘要提示當日新聞報導內容重點，
提醒觀眾觀看新聞，原告並於跑馬燈字幕及新聞重點之後，加上「詳情請看中視新聞
全球報導」字樣。跑馬燈字幕及新聞重點均未提及趙徵小姐係「被遣返」或「被政府
何一單位遣返」，而致混亂觀眾視聽。僅係提示：「遣返」趙薇，趙薇小姐「淚灑影
棚」之事實。觀眾於觀看之新聞報導後，即可得悉原告設計開玩笑「遣返」趙薇小姐
，趙薇淚灑於綜藝節目「攝影棚」之經過實情。準此，「跑馬燈字幕帶」及「新聞快
報」之新聞預告訊息，核無與「事實不符」，蓄意淆亂視聽情事，原告以該則新聞報
導詳實之經過，應無為綜藝節目作宣導，涉及節目廣告化之違法事實，殆無疑義。三
、綜上所述，原告八十八年四月十七日播出之跑馬燈字幕帶及新聞快報既從未有趙薇
「被遣送出境」之內容及文字，且於新聞報導中詳載並澄清全盤事實經過始末。是以
被告誤認既無「遣返」趙薇等人之事實，新聞報導竟以此不實訊息愚弄觀眾，並有為
藝人宣傳之意味，其認定事實及適用法律，顯有重大違誤，原告殊難甘服，敬請鈞院
明察，依法將一再訴願決定及原處分均予撤銷，並命被告另為適法之處分，以維權益
等語。
被告答辯意旨略謂：一、廣播電視法第二十一條第六款規定：廣播、電視節目內容不
得「散佈謠言、邪說或淆亂視聽」。廣播電視事業播送節目或廣告，違反前述規定，
依廣播電視法第四十三條第二款規定得處以五千元以上、二十萬元以下罰鍰。二、查
，原告於八十八年四月十七日以「新聞快報」方式播出「遣反小燕子，格格淚灑攝影
棚」新聞預告訊息，並以「跑馬燈字幕帶」播出「遣反趙薇！格格淚灑臺北」訊息，
惟該則新聞內容實為原告綜藝節目「整人」單元設計作弄大陸藝人趙薇等人之錄影過
程。經查證「格格淚灑攝影棚」雖為事實，但並無「遣返」之事實。經八十八年五月
十四日廣播電視評鑑委員會第九次評鑑會議評鑑決議：「跑馬燈字幕帶」及「新聞快
報」之新聞預告訊息與事實有所不符，明顯蓄意淆亂視聽，且該則新聞內容明顯為該
台綜藝節目作宣導，涉及節目廣告化，以上情節違反廣電法第二十一條第六款「淆亂
視聽」及第三十三條「節目廣告化」之規定。三、次查，「跑馬燈字幕帶」及「新聞
快報」為當日之新聞預告，其主要目的在於告知觀眾當日新聞事件，其功能與報紙標
題類似，均在使讀者於最短時間內獲知當日的新聞事件之事實。新聞報導必須以真實
事件為內容，既無「遣返」趙薇等人之事實，以此為新聞重點及跑馬燈字幕內容，明
顯誤導觀眾淆亂視聽。原告之說詞，純屬推諉卸責之詞，核不足採。四、末查，被告
於八十八年六月三日以（八八）建廣三字第○八六八八號函，函請中華民國新聞評議
委員會評議此則新聞處理是否妥適？該委員會於八十八年六月八日以（）評九字第
八八○九三號函復：「本會檢視中視四月十七日趙薇來台訪問之相關新聞標題後，認
為中視該篇報導雖非蓄意欺騙，卻有不恰當之處，且該篇報導亦有為藝人宣傳之意味
，本會將去函中視新聞部，請其謹慎處理新聞內容。」以上各節違規情節屬實，原告
所持理由，實不足採，請求駁回原告之訴等語。
　　理  由
按「廣播、電視節目內容不得有左列情形之一：一、損害國家利益或民族尊嚴。二、
違背反共復國國策或政府法令。三、煽惑他人犯罪或違背法令。四、傷害兒童身心健
康。五、妨害公共秩序或善良風俗。六、散佈謠言、邪說或淆亂視聽等情形。」；「
播送節目或廣告，違反廣播電視法第二十一條第三款至第六款規定之一者，電視事業
處五千元以上、二十萬元以下罰鍰。」為行為時廣播電視法第二十一條及第四十三條
第一項第二款所明定。本件原告於八十八年四月十七日以「新聞快報」及「跑馬燈字
幕帶」方式播出「被遣送出境！格格淚灑台北」新聞預告訊息及字幕，被告以該則新
聞內容實為其綜藝節目「整人」單元設計作弄大陸藝人趙薇等人之錄影過程，經查證
趙薇等人並無被遣送出境之事實，原告以此淆亂視聽，有違行為時廣播電視法第二十
一條第六款規定，乃依同法第四十三條第一項第二款規定，以八十八年六月三日（88
）建廣三字第○八六八七號函處原告罰鍰十萬元（折合新台幣三十萬元）。原告不服
，循序提起本件行政訴訟，主張如事實欄所載。經查：（一）、本件原告不服被告之
罰鍰處分，主張「跑馬燈字幕帶」及「新聞快報」為新聞預告，主要目的在於提醒觀
眾觀看新聞，並於該預告後加上「詳情請看中視新聞全球報導」字樣。跑馬燈字幕及
新聞重點均未提及趙薇係被遣返或被政府那一單位遣返，僅提示遣返趙薇，趙薇淚灑
攝影棚之事實，觀眾於觀看新聞報導後，即可得悉該台設計玩笑之始末，絕無愚弄觀
眾、混淆視聽情事等語。惟原告於八十八年四月十七日以「新聞快報」方式播出「遣
返小燕子，格格淚灑攝影棚」新聞預告訊息，並以「跑馬燈字幕帶」播出「遣返趙薇
格格淚灑台北」訊息，該則新聞內容實為其綜藝節目「整人」單元設計作弄大陸藝人
趙薇等人之錄影過程。經查證趙薇雖曾淚灑攝影棚，但並無遣返之事實。本案於八十
八年五月十四日經被告提請第一屆廣播電視評鑑委員會第九次評鑑會議評鑑決議，「
跑馬燈字幕帶」及「新聞快報」之新聞預告訊息與事實不符，蓄意淆亂視聽，違反行
為時廣播電視法第二十一條第六款之規定。又原告播出「跑馬燈字幕帶」及「新聞快
報」，目的在於預告觀眾當日所發生之新聞事件，其功能與報紙標題無異。惟新聞報
導應以真實事件為內容，既無遣返趙薇等人之事實，竟以此不實之訊息愚弄觀眾，經
被告函請中華民國新聞評議委員會評議，該委員會於八十八年六月八日以（88）評九
字第八八○九三號函復，略以該篇報導不恰當等語，則原告前開主張尚不足採；而原
告違規事實堪予認定。（二）、綜上所述，原處分裁處原告罰鍰十萬元（折合新台幣
三十萬元），揆諸首揭規定，核無違誤，一再訴願決定，遞予維持，均無不合，原告
起訴意旨，難謂有理，應予駁回。
據上論結，本件原告之訴為無理由，爰依行政訴訟法施行法第二條、行政訴訟法第九
十八條第三項前段，判決如主文。
中　　華　　民　　國　　九十一　　　年　　  三　　　　月　　二十八　　　日
                    最 高 行 政 法 院  第 三 庭
                                審 判 長 法  官　　　葉　振　權
                                         法  官      林　家　惠
                                         法  官　　　吳　錦　龍
                                         法  官　　　劉　鑫　楨
                                         法  官　　　吳　明　鴻
右  正  本  證  明  與  原  本  無  異
　　　　　　　　　　　　　　　　　　　　 法院書記官　陳  盛  信
中　　華　　民　　國　　九十一　　　年　　　三　　　　月　　二十八　　　日
